臺北高等行政法院判決
　　　　　　　　　　　　　　　　　　 94年度簡字第00743號
原　　　告　陸軍軍官學校
代　表　人　甲○○（校長）
訴訟代理人　葉智幄律師
被　　　告　乙○○
上列當事人間因償還公費事件，原告提起行政訴訟。本院判決如
下︰
　　主  文
被告應給付原告新台幣（下同）玖萬壹仟貳佰柒拾肆元，及自93
年11月9日起至清償日止，按年息百分之五計算之利息。
訴訟費用由被告負擔。
　　事實及理由
一、原告主張：
    (一)被告於91年8月14日起就讀原告學校95年班（正期75期）
      學生，因志趣不合，無繼續就讀意願，而申請自願退學，
      原告依據其學員生學則第36條第4項第11款規定，學生在
      修業未滿1學年，申請自願退學者；或修業1學年以上，因
      特殊事故不適繼續就讀而申請自願退學，經權責單位核准
      者之規定，於92年2月17日核予退學，而原告與被告間屬
      國家機關與人民約定提供某種給付，並使接受者負合理之
      負擔或其他公法上對待給付之義務，而成立行政契約關係
      ，本件被告因申請自願退學或受退學處分而應賠償之金額
      ，即屬因該行政契約關係所生之給付義務；且依行為時國
      軍各軍事學校轉學退學開除學生賠償費用辦法（下稱賠償
      費用辦法）第2條、第4條規定，被告應賠償原告在校費用
      計91,274元，嗣經原告以存證信函向被告催繳，被告仍未
      給付。
    (二)賠償費用辦法乃國防部為規範各軍事學校學生在學期間享
      受公費待遇應遵守之權利義務關係所訂頒之辦法，且為各
      軍事學校學生入學時與學校相互約定之契約內容（行政契
      約），是學生因故而遭學校開除或退學，自應依該賠償費
      用辦法履行其義務。被告既於92年2月17日退學，依行為
      時賠償費用辦法第2條第1項、第2項、第3條第1項、第4條
      第1項第1款規定，被告應賠償費用之範圍及金額之計算如
      下：
      1.薪餉：就已發給之全部數額計算
    　　14,190元×3月（領取月數）=42,570元
        10,528元（10月份破月薪餉23日）＋8,109元（2月份破
        月薪餉16日）=18,637元
        42,570元＋18,637元=61,207元
      2.主副食費：依月給與定量，以原領用時規定價格折算之
    　　2,680元×3月（領取月數）=8,040元
        1,988元（10月份破月主副食費23日）＋1,531元（2月
        份破月主副食費16日）=3,519元
        8,040元＋3,519元=11,559元
      3.服裝費：依實際領用給與品種數量，照原製時之新品規
        定價格折算之。如為貸與品，按規定收繳，倘有欠繳者
        ，照原製時之新品規定價格折算之。
        10,436元×1=10,436元
      4.教育訓練費：除預備學校國中部之學生外，以教育階層
        及各班次之人年教育經費基準核算。
        917元×3=2,751元
      5.年終獎金（91年）
        5,321元×1=5,321元
      6.原告依上開規定核計被告乙○○應賠償在校費用計
        91,274元。
        61,207元（薪餉）＋11,559元（主副食費）＋10,436元
        （服裝費）＋2,751元（教育訓練費）＋5,321元（91年
        年終獎金）=91,274元
    (三)提出原告92年1月21日（92）新服字第1047號退學文令、
      退學學生賠償費用統計表、存證信函被告離校切結書、訪
      談記錄及退學調查報告等件影本為證。
    聲明：被告應給付原告91,274元，及自本件起訴狀繕本送達
          之翌日起至清償日止，按年息百分之五計算之利息。
          訴訟費用由被告負擔。
二、被告未於準備程序期日到場，亦未具狀作何聲明及陳述。
三、原告起訴時，其代表人為楊國強，嗣原告代表人已變更為甲
    ○○，並由甲○○聲明承受訴訟，有其提出之聲明承受訴訟
    狀附卷可稽，核無不合，應予准許，合先敘明。
四、按人民與中央或地方機關間，因公法上原因發生財產上給付
    ，得提起給付訴訟，行政訴訟法第8條第1項定有明文。又按
    國軍各軍事學校（以下簡稱各校）招考之學生報到入學後，
    經轉學、退學或開除學籍者，除符合本辦法免賠在校費用之
    規定外，均應賠償在校期間費用；預備學校國中部或高中部
    畢業之學生，升入高中部、大專部（正期班或專科班）或轉
    讀各士官學校就讀期間，因故退學或開除學籍者，應賠償大
    專部、士官學校及預備學校在校期間之費用；學生自報到入
    學日起至核定轉學、退學或開除學籍之前1日止，除扣除得
    折抵最高1年10月役期之入伍及軍事訓練時間外，其賠償費
    用之範圍及標準如下：一、薪津：就已發給之全部數額計算
    。二、主副食品價款：依月給與定量，以原領用時規定價格
    折算之。三、服裝費：依實際領用給與品種數量，照原製時
    之新品規定價格折算之。如為貸與品，按規定收繳，倘有欠
    繳者，照原製時之新品規定價格折算之。四、教育訓練費：
    除預備學校國中部之學生外，以教育階層及各班次之人年教
    育經費基準核算；賠償費用之方式如下：一、學生接到核定
    轉學、退學或開除學籍命令時，應於賠償費用後辦理離校手
    續。但賠償義務人（學生或其家長或監護人）當時無力一次
    賠償時，應詳敘理由申請分期賠繳，行為時賠償費用辦法第
    2條第1項、第2項、第3條第1項及第4條第1項第1款各定有明
    文。
五、原告主張被告於91年8月14日起就讀原告學校95年班（正期
    75期）學生，因志趣不合，無繼續就讀意願，而申請自願退
    學，原告依據其學員生學則第36條第4項第11款規定，於92
    年2月17日核予退學，而依行為時賠償費用辦法第2條、第4
    條規定，被告應賠償原告在校費用計91,274元，經原告以存
    證信函向被告催繳，被告仍未給付等情，有原告92年1月21
    日（92）新服字第1047號退學文令、退學學生賠償費用統計
    表、存證信函、被告離校切結書、訪談記錄及退學調查報告
    等件影本附卷可稽，被告既未提出書狀為聲明或陳述，經合
    法通知復未到庭爭執，依本院調查證據結果，堪信原告上開
    主張為真實。是以本件被告於91年8月14日起就讀原告學校
    95年班（正期75期），於92年2月17日經原告核予退學，依
    上開規定，自應賠償其在校期間之費用計91,274元。
六、從而，原告依據上開規定之公法上原因，請求被告給付原告
    91,274元，並自起訴狀繕本送達翌日即93年11月9日起至清
    償日止之法定遲延利息，自屬有據，應予准許。
據上論結，本件原告之訴為有理由，依行政訴訟法第236條、第
233條第1項、第98條第3項前段，判決如主文。
中　　華　　民　　國　　94　　年　 　9　　月　 30  　 日
                  　　　　 第五庭　法　官  蕭忠仁
上為正本係照原本作成。
本件以訴訟事件所涉及之法律見解具有原則性者為限，始得於本
判決送達後20日內向本院提出上訴狀並表明上訴理由，如已於本
判決宣示後送達前提起上訴者，應於判決送達後20日內補具上訴
理由（均按他造人數附繕本），且經最高行政法院許可後方得上
訴。
中　　華　　民　　國　　94　　年　 　9　　月　 30  　 日
 　　  　　　　　　　   　　　     書記官  蕭純純
